【裁判字號】    94,上訴,3789
【裁判日期】    950105
【裁判案由】    強盜
【裁判全文】
臺灣高等法院刑事判決                94年度上訴字第3789號
上  訴  人
即  被  告  乙○○
                    (
指定辯護人  本院公設辯護人周君穎
上列上訴人因強盜案件，不服臺灣板橋地方法院94年度訴字第16
52號，中華民國94年10月11日第一審判決（起訴案號：臺灣板橋
地方法院檢察署94年度偵字第12019號），提起上訴，本院判決
如下：
    主  文
上訴駁回。
    事  實
一、乙○○曾因竊盜案件，經原審法院以77年度訴字第973號刑
    事判決判處有期徒刑7月，緩刑4年確定，嗣經撤銷緩刑，且
    經減刑，應執行有期徒刑3月又15日，刑期起算日期為民國
    （下同）80年1月1日，指揮書執行完畢日期為80年4月14日
    ；又因贓物案件，於77年12月2日，經原審法院以77年度易
    字第4026號刑事判決判處有期徒刑5月確定，78年1月12日因
    易科罰金執行完畢；又因搶奪案件，於86年10月30日，經原
    審法院以86年度訴字第2384號刑事判決判處有期徒刑1年10
    月，86年12月5日判決確定，刑期起算日期為86年12月5日，
    指揮書原載執行完畢日期為88年6月27日，縮刑期滿日期為
    88 年6月1日，於88年4月30日假釋，假釋期滿未經撤銷，以
    已執行完畢論；又因違反槍砲彈藥刀械管制條例案件，於90
    年1月5日，經原審法院以89年度易字第4025號刑事判決判處
    拘役59日，90年1月30日判決確定，90年3月27日因易科罰金
    執行完畢（以上罪刑均不致使本案犯行構成累犯）。詎乙○
    ○猶不知心生警惕，竟意圖為自己不法之所有，於94年7月
    13日15時40分許，在臺北縣三重市○○○路2號之「萊爾富
    」便利商店內，徒手竊取店內陳列之「新世代的誕生」網路
    遊戲軟體2盒（市價共新臺幣840元），且將之藏放於所著長
    褲褲襠內而得手，嗣僅持飲料1瓶結帳後走出店外，惟店員
    吳昭儀、甲○○旋查覺有異而追出，甲○○並拉住乙○○欲
    阻止其離去，然乙○○為脫免逮捕，竟抓扯及以右拳毆打甲
    ○○，致甲○○受有左掌背抓痕兩處（約0.8公分乘以0.1公
    分及0.3公分乘以0.3公分）、左顳疼痛等傷害（傷害部分未
    據告訴），而當場施以強暴，惟因甲○○出手反擊，乙○○
    自忖不敵，乃自行取出所竊取之前揭財物而求饒，嗣警方獲
    報前往偵悉上情。
二、案經臺北縣政府警察局三重分局移送臺灣板橋地方法院檢察
    署檢察官偵查起訴。
    理  由
一、訊據被告乙○○坦承於前開時、地徒手竊取「新世代的誕生
    」網路遊戲軟體2 盒，旋遭店員甲○○、吳昭儀追捕，且於
    甲○○拉住伊時，伊抓傷及打傷甲○○等情，惟矢口否認有
    為脫免逮捕而施強暴之犯行，辯稱：因有人自後方要抓伊，
    伊欲甩開他，所以才以右手往後揮擊打到他，伊並非故意傷
    害甲○○云云。
二、經查：
（一）上開事實，業據證人甲○○、吳昭儀於原審審理中結證屬
      實（見原審94年9月27日審判筆錄），雖二人就細節部分
      （證人甲○○於被告結帳時是否曾詢問被告有無拿其他東
      西？證人吳昭儀係於店內櫃檯前輕拍被告或係於店門口輕
      拉被告衣服？被告於何處罵證人吳昭儀？證人甲○○回打
      被告幾下？）或有不一致之情形，惟就被告竊取財物，經
      證人甲○○追出後，被告當場以「正拳」攻擊甲○○一節
      則二人所證吻合，而按「告訴人、證人之陳述有部分前後
      不符，或相互間有所歧異時，究竟何者為可採，法院仍得
      本其自由心證予以斟酌，非謂一有不符或矛盾，即應認其
      全部均為不可採信；尤其關於行為動機、手段及結果等之
      細節方面，告訴人之指陳，難免故予誇大，證人之證言，
      有時亦有予渲染之可能；然其基本事實之陳述，若果與真
      實性無礙時，則仍非不得予以採信。」（參照最高法院74
      年台上字第1599號判例），是辯護人因之質疑證人甲○○
      、吳昭儀全部證言之可信性即無可採；此外，復有證人甲
      ○○出具之贓物認領保管單及由宏鴻診所於94年7月13 日
      開立之診斷證明書（第006303號）各1紙（見臺灣板橋地
      方法院檢察署94年度偵字第12019號卷第27頁、第32頁）
      附卷足憑。
（二）又原審依辯護人之聲請當庭播放、勘驗被告之警詢錄音，
      勘驗結果認與警詢筆錄之記載相符，且有打電腦鍵盤的聲
      音（見原審94年9月27日審判筆錄），而被告於警訊中業
      已供承：「（另一名店員〈甲○○〉也走出店外，抓住你
      的手不讓你走，你為了逃跑就轉身毆打甲○○是否實在？
      ）實在。」、「（你毆打甲○○幾下？毆打何部位？）一
      下。我用右手毆打甲○○頭部一下。」（見臺灣板橋地方
      法院檢察署94年度偵字第12019號卷第11頁）；至於辯護
      人雖依被告所辯而主張：該警詢錄音係警員製作筆錄後要
      求被告朗讀加以錄音，而打電腦鍵盤的聲音係警員打空白
      鍵云云；惟觀乎前開警詢筆錄，另就被告是否罵證人吳昭
      儀「幹ｘｘ」之不利於被告一事，係記載被告否認該情事
      ，且被告之警詢錄音語調亦屬正常，堪認該供述之真實性
      ，則縱使警員於被告供述之後製作筆錄，再利用一問一答
      之方式讓被告回答並加以錄音，有違刑事訴訟法第100條
      之1第1項前段「訊問被告應『全程』連續錄音」之規定，
      惟審酌刑事訴訟法第158條之4所指「人權保障及公共利益
      之均衡維護」，認被告之前開供述仍具證據能力。
（三）再者，依證人甲○○所述及前開診斷證明書所載，證人甲
      ○○受擊之部位係於左顳處，則若被告係以右手往後揮擊
      後方之證人甲○○，則依渠等之相關位置，衡情應不致觸
      及證人甲○○之左顳。
（四）雖被告執前詞置辯，然微論其所稱非故意對證人甲○○施
      強暴一節，依上開事項本難採信；況且，被告亦迭為供稱
      係因欲逃跑而抓扯及出手打到甲○○，則其所辯是否屬實
      ，均不影響本案「脫免逮捕而施強暴」構成要件之該當。
三、從而，本案事證已臻明確，被告犯行洵堪認定，自應依法論
    科。
四、查被告乙○○犯竊盜罪因脫免逮捕而當場施以強暴，所為核
    係犯刑法第329 條之準強盜罪，應以刑法第328 條第1 項之
    強盜罪論。原審認被告事證明確，依刑法第329條、第328條
    第1項，並審酌被告因貪圖一己之私利而竊取價格非鉅之財
    物，嗣為脫免逮捕所施強暴手段亦非兇殘及其素行、智識程
    度、犯罪後僅一再爭執攻擊證人甲○○之情節，惟未見被告
    就此犯行有明顯之悔意等一切情狀，量處被告有期徒刑五年
    三月，經核認事用法均無不當，量刑亦屬妥適。被告仍執前
    詞，指摘原判決不當，為無理由，應予駁回。
據上論斷，應依刑事訴訟法第368條，判決如主文。
本案經檢察官黃全祿到庭執行職務。
中    華    民    國    95    年    1    月    5    日
                  刑事第十五庭  審判長法  官  蔡永昌
                                      法  官  蔡國在
                                      法  官  張正亞
以上正本證明與原本無異。
如不服本判決，應於收受送達後十日內向本院提出上訴書狀，其
未敘述上訴之理由者並得於提起上訴後十日內向本院補提理由書
（均須按他造當事人之人數附繕本）。
                                      書記官  鄭信昱
中    華    民    國    95    年    1     月    5     日
附錄：本案論罪科刑法條全文
中華民國刑法第329條
竊盜或搶奪，因防護贓物、脫免逮捕或湮滅罪證，而當場施以強
暴脅迫者，以強盜論。
中華民國刑法第328條第1項
意圖為自己或第3人不法之所有，以強暴、脅迫、藥劑、催眠術
或他法，至使不能抗拒，而取他人之物或使其交付者，為強盜罪
，處五年以上有期徒刑。
以前項方法得財產上不法之利益或使第 3 人得之者，亦同。
犯強盜罪因而致人於死者，處死刑、無期徒刑或十年以上有期徒
刑；致重傷者，處無期徒刑或七年以上有期徒刑。
第 1 項及第 2 項之未遂犯罰之。
預備犯強盜罪者，處一年以下有期徒刑、拘役或三千元以下罰金
。


司法院資訊處製作；財團法人民間司法改革基金會備份。
